臺灣基隆地方法院刑事判決　　　　　　　 96年度訴字第347號
公　訴　人　臺灣基隆地方法院檢察署檢察官
被　　　告　甲○○
　　　　　　　　　　（現於臺灣基隆監獄執行）
上列被告因違反毒品危害防制條例案件，經檢察官提起公訴（96
年度毒偵字第837號），被告為有罪之陳述，本院合議庭裁定由
受命法官獨任以簡式審判程序進行審理，並判決如下：
    主  文
甲○○施用第一級毒品，累犯，處有期徒刑捌月。
    事  實
一、甲○○前因分別施用毒品案件，先後二次經觀察、勒戒後，
    均認無繼續施用毒品之傾向，由臺灣基隆地方法院檢察署檢
    察官各於88年9月28日以88年度毒偵字第201號、89年2月9日
    以89年度毒偵字第350號為不起訴處分確定。復因施用第一
    級毒品案件，先送強戒治，於91年2月26日戒治期滿，並經
    本院於89年9月29日以89年度訴字第556號判處有期徒刑8月
    確定；再因施用第一級毒品案件，又經本院於90年9月10日
    以90年度訴字第362號判處有期徒刑10月確定，上開兩罪接
    執行，於92年8月6日縮刑期滿執行完畢。又因施用第一級毒
    品案件，經本院於94年6月29日日以94年度訴字第415號判處
    有期徒刑11月確定（現執行中）。詎其猶不知悔改戒除毒癮
    ，復基於施用第一級毒品犯意，於96年2月26日下午7時許，
    ，在基隆市○○區○○街96巷8號之1住處，施用第一級毒品
    海洛因1次，為警於96年2月26日下午8時40分許，在基隆火
    車站因毒品另案緝獲，並採驗尿液呈毒品嗎啡陽性反應而查
    知上情。
二、案經臺北縣政府警察局瑞芳分局報告臺灣基隆地方法院檢察
    署檢察官偵查起訴。
    理  由
壹、程序事項
    查本件被告甲○○所犯者非為死刑、無期徒刑、最輕本刑為
    3年以上有期徒刑之罪或高等法院管轄第一審案件，其於準
    備程序進行中，先就被訴事實為有罪之陳述，經告知其簡式
    審判程序之旨，並聽取公訴人、被告之意見後，本院業已依
    刑事訴訟法第273條之1第1項之規定，裁定由受命法官獨任
    以簡式審判程序進行本案之審理。
貳、實體事項
一、前揭事實業據被告於檢察官偵查時及本院審理時坦承不諱，
    而被告為警查獲後當日22時41分許所採集之尿液檢體，經送
    請檢驗，結果呈海洛因之嗎啡陽性反應（由於海洛因在人體
    內會代謝成嗎啡，因此涉嫌海洛因之吸食者，係檢驗其尿液
    中之嗎啡反應），此有96年3月12日台灣檢驗科技股份有限
    公司濫用藥物尿液檢體檢驗報告附卷可稽，足見被告自白施
    用第一級毒品海洛因之情節，與事實相符，應可採信。
(一)、依最高法院95年5月9日所作成之95年度第七次刑事庭會議決
    定略以：按毒品危害防制條例於92年7月9日修正公布，自93
    年1月9日起施行，其中第20條、第23條將施用毒品之刑事處
    遇程序，區分為「初犯」及「5年內再犯」、「5年後再犯」
    。依其立法理由之說明：「初犯」，經觀察、勒戒或強制戒
    治後，應為不起訴處分或不付審理之裁定；經觀察、勒戒或
    強制戒治執行完畢釋放後，「5年內再犯」者，因其再犯率
    甚高，原實施之觀察、勒戒及強制戒治既已無法收其實效，
    爰依法追訴或裁定交付審理。至於經觀察、勒戒或強制戒治
    執行完畢釋放後，「5年後再犯」者，前所實施之觀察、勒
    戒或強制戒治已足以遮斷其施用毒品之毒癮，為期自新及協
    助其斷除毒癮，仍適用「初犯」規定，先經觀察、勒戒或強
    制戒治之程序。從而依修正後之規定，僅限於「初犯」及「
    5年後再犯」二種情形，始應先經觀察、勒戒或強制戒治程
    序。倘被告於5年內已再犯，經依法追訴處罰，縱其第三次
    （或第三次以上）再度施用毒品之時間，在初犯經觀察、勒
    戒或強制戒治執行完畢5年以後，已不合於「5年後再犯」之
    規定，且因已於「5年內再犯」，顯見其再犯率甚高，原實
    施觀察、勒戒或強制戒治，已無法收其實效，即應依該條例
    第10條處罰。
(二)、被告前因分別施用毒品案件，先後二次經觀察、勒戒後，均
    認無繼續施用毒品之傾向，由臺灣基隆地方法院檢察署檢察
    官各於88年9月28日以88年度毒偵字第201號、89年2月9日以
    89 年度毒偵字第350號為不起訴處分確定。復因施用第一級
    毒品案件，先送強戒治，於91年2月26日戒治期滿，並經本
    院於89年9月29日以89年度訴字第556號判處有期徒刑8月確
    定；再因施用第一級毒品案件，又經本院於90年9月10日以
    90年度訴字第362號判處有期徒刑10月確定，又因施用第一
    級毒品案件，經本院於94年6月29日日以94年度訴字第415號
    判處有期徒刑11月確定等情，有臺灣高等法院被告前案紀錄
    表、前揭不起訴處分書附卷足佐。依上開(一)說明，本案被告
    前次強制戒治執行完畢釋放日為91年2月26日，與本件施用
    毒品時間即96年2月26日之時間差距適逾5年，惟因被告前於
    90、94年間，因施用毒品案件而經本院判處有期徒刑10 月
    、11月確定，依上開決議意旨，被告本次再犯施用毒品之罪
    ，並不該當「5年後再犯」之規定，且因觀察、勒戒或強制
    戒治程序已無法收其實效，應逕依毒品危害防制條例第10
    條之規定處罰，故檢察官依同條例第23條第2項之規定提起
    公訴，應屬適法。
(三)、綜上所陳，本案事證明確，被告犯行堪可認定，應依法論科
    。
二、核被告所為，係犯毒品危害防制條例第10條第1項之施用第
    一級毒品罪。被告持有第一級毒品海洛因之低度行為，應為
    施用毒品之高度行為所吸收，不另論罪。查被告前曾受如事
    實欄所載有期徒刑之執行，此有臺灣高等法院被告前案紀錄
    表附卷可考，其於有期徒刑執行完畢後5年以內，故意再犯
    本件最重本刑為有期徒刑以上之刑之罪，為累犯，應加重
    其刑。本院審酌被告犯罪之動機、吸食頻率、曾有施用毒品
    之前科仍不知戒除，惟犯罪後坦承犯行，且所犯之施用毒品
    犯行乃戕害自己身心健康，並未危及他人等一切情狀，量處
    如主文所示之刑。
據上論斷，應依刑事訴訟法第273條之1第1項、第299條第1 項前
段，毒品危害防制條例第10條第1項，刑法第11條前段、第47 條
第1項，判決如主文。
本案經檢察官乙○○到庭執行職務。
中　　華　　民　　國　　96　　年　　5　　月　　28　　日
                  刑事第一庭法  官  陳伯厚
以上正本證明與原本無異。
如不服本判決應於收受本判決後10日內向本院提出上訴書狀，其
未敘述上訴理由者，並得於提起上訴後10日內向本院補提理由書
狀（均須按他造當事人之人數附繕本。）「切勿逕送上級法院」
中　　華　　民　　國　　96　　年　　5　　月　　28　　日
                            書記官  明祖斌
附錄論罪法條：
毒品危害防制條例第10條
施用第一級毒品者，處 6 月以上 5 年以下有期徒刑。
施用第二級毒品者，處 3 年以下有期徒刑。
